---
title: "Insuficiencia Cardiaca"
author: "Pablo Palacios Díaz"
format: 
  html:
    lang: es
    toc: true
    theme: darkly
---

# 1 - Introducción

Este informe se centra en el procesamiento de datos, centrándose específicamente en los datos de insuficiencia cardíaca descritos en el artículo de Chicco, D. y Jurman, G., el cual los analiza exhaustivamente.

En este documento de quarto, se emplean diversas funciones del paquete tidyverse, específicamente dplyr, que facilitan la manipulación y estructuración de los datos proporcionados.

# 2 - Carga de paquetes

```{r}
library(tidyverse)
library(dplyr)
library(readr)
library(tidyr)
library(knitr)
```

# 3 - Carga de datos

```{r}
fallas_corazon <-
  read_csv(
    "https://raw.githubusercontent.com/gf0604-procesamientodatosgeograficos/2024-i/main/datos/bmc/heart_failure_clinical_records_dataset.csv"
  )
```

```{r}
fallas_corazon |>
  head(n=10)|>
  kable(format = "html")
```

# 4 - Consultas

## Consulta 1

Tabla que para los hombres mayores de 70 años, diabéticos y no anémicos muestre, en orden descendente de edad, las columnas correspondientes a:

-   Sexo
-   Edad
-   Diabetes
-   Anemia
-   Presión arterial

```{r}
fallas_corazon |>
    select(Edad = age, Sexo = sex, Diabetes = diabetes, Anemia = anaemia, Presión_arterial = high_blood_pressure)|>
  filter(Edad > 70 & Anemia == 0 & Diabetes == 1)|>
  arrange(desc(Edad))|>
  kable()
```

## Consulta 2

Tabla que muestre para todas las mujeres con fracción de eyección entre 20 (inclusive) y 25 (inclusive), en orden descendente de fracción de eyección, las columnas correspondientes a:

-   Sexo
-   Fracción de eyección
-   Anemia
-   Diabetes

```{r}
fallas_corazon |>
  select(Sexo = sex, Fracción_eyección = ejection_fraction, Anemia = anaemia, Diabetes = diabetes )|>
  filter(Fracción_eyección >= 20 & Fracción_eyección <= 25)|>
  arrange(desc(Fracción_eyección))|>
  kable()
```

## Consulta 3

Tabla que muestre el promedio de creatinina sérica de pacientes sobrevivientes y de pacientes fallecidos.

```{r}
fallas_corazon |>
  select(Fallecido = DEATH_EVENT , Creatinina_Sérica = serum_creatinine)|>
  group_by(Fallecido) |>
  summarize(
    Promedio_Creatinina_Sérica = mean(Creatinina_Sérica, na.rm = TRUE),
    n = n()
  )|>
kable()
```

## Consulta 4

Tabla que muestre el valor máximo de creatinina sérica de las mujeres que son anémicas o diabéticas.

```{r}
fallas_corazon |>
  select(Sexo = sex, Anemia = anaemia, Diabetes = diabetes, Creatinina_Sérica = serum_creatinine)|>
  filter(Sexo == 0 & Anemia == 1 | Sexo == 0 & Diabetes == 1)|>
  group_by(Diabetes, Anemia) |>
  summarize(
    max_Creatinina_Sérica = max(Creatinina_Sérica, na.rm = TRUE))|>
kable()
```
